【裁判字號】    94,上訴,1894
【裁判日期】    950209
【裁判案由】    違反毒品危害防制條例
【裁判全文】
臺灣高等法院高雄分院刑事判決        94年度上訴字第1894號
上  訴  人  臺灣高雄地方法院檢察署檢察官
被      告  甲○○
上列上訴人因被告違反毒品危害防制條例案件，不服臺灣高雄地
方法院94年度訴字第3357號中華民國94年11月15日第一審判決（
起訴案號：臺灣高雄地方法院檢察署94年度毒偵字第7193、7218
、7378號），提起上訴（移送本院併辦案號：同署94年度毒偵字
第9690、9691號），本院判決如下：
    主  文
原判決撤銷。
甲○○連續施用第一級毒品，累犯，處有期徒刑壹年。
扣案之第一級毒品海洛因壹小包（量微無法稱重，空包裝重零點
貳肆公克）、殘留第一級毒品海洛因之夾鏈袋壹個、勺子壹支、
注射針筒參支，均沒收銷燬之。
    事  實
一、甲○○前因施用第一級毒品海洛因案件，經臺灣高雄地方法
    院檢察署檢察官聲請強制戒治並提起公訴，起訴部分，經臺
    灣高雄地方法院以92年度訴字第25號判處有期徒刑1 年2 月
    確定，強制戒治部分，則經臺灣高雄地方法院裁定令入戒治
    處所施以強制戒治1 年。其先入戒治處所執行強制戒治，嗣
    於民國93年12月3 日，因執行完畢並予以釋放，再接續執行
    上開有期徒刑1 年2 月，至94年2 月2 日徒刑執行完畢。
二、詎甲○○仍不知悔改，明知海洛因業經公告列為毒品危害防
    制條例第2 條第2 項第1 款之第一級毒品，不得非法施用，
    竟於前開強制戒治執行完畢釋放後5 年以內，復基於施用第
    一級毒品海洛因之概括犯意，自94年4 月份某日起，至同年
    10月30日15時40分回溯48小時內之某時，以將海洛因摻水稀
    釋放入注射針筒後施打之方式，連續在座落於高雄市○鎮區
    ○○路上某牛肉麵店之廁所內，高雄縣鳳山市○○○路康橋
    飯店第102 房內、高雄市三民區○○○街5 巷17號5 樓住處
    、高雄市○鎮區○○街之公共廁所內、高雄市不詳地點等地
    ，施用第一級毒品海洛因多次。
三、嗣甲○○(一)先於94年7 月15日晚上10時許，由其父梁夏富陪
    同，攜帶含海洛因殘餘之注射針筒1 支至高雄市政府警察局
    第一分局表明其犯行；(二)復於同年7 月23日7 時25分許，自
    行持含海洛因殘餘之注射針筒1 支、夾鏈袋1 包、勺子1 支
    ，至高雄市○○○○路派出所，分別向員警表明連續施用第
    一級毒品海洛因之犯行；(三)再於94年8 月2 日下午1 時40分
    許，至高雄縣警察局鳳山分局五甲派出所自首施用海洛因犯
    行，並交付含海洛因殘餘之注射針筒1 支，海洛因1 包 (量
    微無法稱重，空包袋重0.24公克)， 經警扣得上揭物品（上
    開3 次係甲○○於犯罪未被發覺前自首犯行）；(四)另於94年
    9 月28日22 時 許，因其另涉竊盜案件，於高雄市前鎮區○
    ○○路286 號為警查獲；(五)於94年10月30日15時10分，在高
    雄市前鎮區○○○路109 巷1 弄1 之1 號前為警查獲（最後
    2 次並非自首）；並均採尿檢驗呈第一級毒品海洛因代謝後
    嗎啡之陽性反應，方查知上情。
四、案經高雄市政府警察局苓雅分局、三民第一分局、高雄縣警
    察局報請臺灣高雄地方法院檢察署檢察官偵查起訴，並經高
    雄市政府警察局左營分局、高雄市政府警察局前鎮分局報請
    臺灣高雄地方法院檢察署檢察官轉送本院併辦審理。
    理  由
壹、證據能力方面：
一、按被告之自白，非出於強暴、脅迫、利誘、詐欺、疲勞訊問
    、違法羈押或其他不正之方法，且與事實相符者，得為證據
    。刑事訴訟法第156 條第1 項定有明文。查上揭被告自94年
    4 月份某日起，至同年9 月23日止連續施用第一級毒品部分
    ，已經上訴人即被告甲○○於原審審理中坦承不諱，且核與
    事實相符，詳如下述，依上開規定，自得為證據。
二、又按被告以外之人（包括證人、鑑定人、告訴人、被害人及
    共同被告等）於審判外之陳述雖不符刑事訴訟法第159 條之
    1 至之4 等4 條之規定，而經當事人於審判程序同意作為證
    據，法院審酌該言詞陳述或書面陳述作成時之情況，認為適
    當者，亦得為證據；當事人、代理人或辯護人於法院調查證
    據時，知有刑事訴訟法第159 條第1 項不得為證據之情形，
    而未於言詞辯論終結前聲明異議者，視為有前項之同意，同
    法第159 條之5 定有明文。查本件關於物證及書證等證據，
    於本院審理中，當事人未於言詞辯論終結前聲明異議，本院
    以卷內之物證、書證等證據與被告之自白大致相符，審酌其
    等作成時之情況，認為適當，依上開規定，均得為證據。
貳、實體部分：
一、上揭被告自94年4 月份某日起，至同年9 月23日止連續施用
    第一級毒品部分，業據被告於原審法院審理中坦承不諱，且
    其於94年7 月26日、同年8 月4 日、同年8 月16日、同年10
    月4 日、同年11月1 日所分別送驗之尿液，經送往台灣檢驗
    科技股份有限公司、高雄市凱旋醫院檢驗結果，均確呈第一
    級毒品海洛因代謝後嗎啡之陽性反應，此有上開公司及醫院
    濫用藥物尿液檢驗報告5 紙在卷可憑（參高警三壹分三字第
    0940017346號卷第16頁、94毒偵字第7193號卷第14頁、原審
    法院卷第23頁、94毒偵字第9167號卷第8 頁、94毒偵字第93
    77號卷第5 頁）；另扣案之不明粉末1 小包，經送往法務部
    調查局鑑定，結果確含第一級毒品海洛因成分，此有該局鑑
    定通知書1 紙在卷可佐（參原審法院卷第25頁）。此外，復
    有含海洛因殘渣之注射針筒3 支、夾鏈袋1 包、勺子1 支扣
    案可稽，經送檢驗結果，均呈海洛因陽性反應，有高雄醫學
    大學附設中和醫院檢驗報告5 紙可證，足認被告上開自白確
    與事實相符，洵堪採為論罪科刑之依據。
二、又被告前曾因施用毒品案件，經高雄地檢署檢察官聲請強制
    戒治，經原審法院以裁定令入戒治處所施以強制戒治1 年，
    而於93年12月3 日執行完畢並予以釋放等情，有臺灣高等法
    院被告前案紀錄表、被告刑案資料查註紀錄表、全國施用毒
    品案件紀錄表各1 份在卷可稽，被告於強制戒治執行完畢釋
    放後5 年內，再為本件施用毒品犯行，自應依法論罪科刑。
    是本件事證明確，被告犯行堪以認定。
三、按海洛因係毒品危害防制條例第2 條第2 項第1 款所稱之第
    1 級毒品，是被告施用海洛因之行為，係犯該條例第10條第
    1 項之施用第一級毒品罪。被告持有第一級毒品，嗣進而施
    用，其持有之低度行為應為施用之高度行為所吸收，不另論
    罪。被告前後多次施用第一級毒品犯行，時間緊接、手法相
    同，顯係觸犯構成要件相同之罪，為連續犯，應依刑法第56
    條之規定，論以一罪。被告曾因施用毒品案件，經原審法院
    以94年度訴字第25號判處有期徒刑1 年2 月確定，其並入監
    服刑，嗣於94年2 月2 日因執行完畢等情，有臺灣高等法院
    被告前案紀錄表各1 份附卷可稽。其於前開有期徒刑執行完
    畢後5 年內，復犯本件有期徒刑以上之罪，為累犯，應依刑
    法第47條之規定，加重其刑。被告就94年9 月24日起至同年
    10月30日15時40分回溯48小時內之某時止施用第一級毒品部
    分，雖未經檢察官起訴，但此部分與起訴部分有連續犯關係
    ，為起訴效力所及，本院自得一併審理。至被告就事實三之
    (一)、(二)、(三)部分，在犯罪未被發覺前，由其父梁夏富陪同，
    或由其自己至上開各警察局，分別向員警表明施用第一級毒
    品海洛因之犯行，並願接受裁判等情，雖有警詢筆錄3 份可
    參；但就事實三之(四)、(五)被查獲部分（即移送本院併案部分
    ），係經警查獲後，採尿送鑑而發現，此二部分並非自首。
    因本案係連續犯之行為，為裁判上一罪，上開事實經綜合判
    斷結果，尚無自首減輕其刑之適用，併予敘明。
四、原審據以論罪科刑，固非無見。惟被告自94年9 月24日起至
    同年10月30日15時40分回溯48小時內之某時止施用第一級毒
    品部分（即移送本院併辦部分），原審未及審酌，自有未洽
    。檢察官上訴意旨，執此指摘原判決不當，為有理由。自應
    由本院將原判決撤銷改判。爰審酌被告前已因施用毒品案件
    經強制戒治，並因此經判處有期徒刑1 年2 月確定，本應徹
    底戒除毒癮，不料其竟仍繼續施用毒品，已如上述，顯見其
    戒除毒害之決心非堅，本不宜寬貸，惟念其犯後坦承犯行，
    且施用毒品乃自戕一己之身體健康，並具有病患性人格之特
    質，行為本身對社會所造成之危害並非直接、鉅大等一切情
    狀，量處如主文第2 項所示之刑。末按查獲之第一、二級毒
    品及專供製造或施用第一、二級毒品之器具，不問屬於犯人
    與否，均沒收銷燬之，毒品危害防制條例第18條第1 項前段
    定有明文。查扣案之不明粉末1 小包，經鑑定結果確含第一
    級毒品海洛因之成分，業如上述，有法務部調查局前開鑑定
    通知書一紙在卷可憑，另空包裝袋（量微無法稱重，空包袋
    重0.24公克），內含極微量海洛因殘渣而無法析離；而扣案
    之針筒3 支、勺子1 支、夾鏈袋1 個，經送檢驗結果，亦呈
    海洛因陽性反應，因析離不易，均應一併視同毒品海洛因，
    依毒品危害防制條例第18條第1 項前段之規定，不問屬於犯
    人與否，均宣告沒收銷燬之。至鑑驗所耗損之毒品，既已滅
    失，自無庸宣告沒收銷燬。
五、被告經合法傳喚，無正當之理由不到庭，爰不待其陳述，逕
    行判決。
據上論結，應依刑事訴訟法第369 條第1 項前段、第371 條、第
364 條、第299 條第1 項前段，毒品危害防制條例第10條第1 項
、第18 條 第1 項前段，刑法第11條、第56條、第47條，判決如
主文。
本案經檢察官張金塗到庭執行職務。
中    華    民    國    95    年    2     月    9    日
            刑事第五庭  審判長法  官  曾永宗
                              法  官  陳  箐
                              法  官  任森銓
以上正本證明與原本無異。
如不服本判決應於收受本判決後10日內向本院提出上訴書狀，其
未敘述上訴理由者，並得於提起上訴後10日內向本院補提理由書
狀（均須按他造當事人之人數附繕本）「切勿逕送上級法院」。
中    華    民    國    95    年    2     月    9    日
                              書記官  蘇恒仁
附錄本件判決論罪科刑法條：
毒品危害防制條例第10條第1 項
施用第一級毒品者，處6 月以上5 年以下有期徒刑。


司法院資訊處製作；財團法人民間司法改革基金會備份。
